---
title: "Muestrador de Gibbs"
author: "Diego Uriarte"
date: "14/9/2018"
output: ioslides_presentation
---

```{r setup, include=FALSE}
knitr::opts_chunk$set(echo = FALSE)
```

## ¿Qué es el muestrador de Gibbs?

- Permite muestrar de una distribución sin tener que calcular la densidad.
- Está basada en cadenas de Markov
- Queremos muestrar de f(x)

$$ f(x) = \int \cdots \int f(x, y_1, \cdots, y_p) dy_1 \cdots dy_p $$

- ¿Qué podemos hacer?
- Resolver analítica o numéricamente, pero ¿si no se puede?



## ¿Qué es una cadena de Markov?


## ¿Cómo funciona el muestrador de Gibbs? (i)

- Ilustraremos con un ejemplo bivariado. Queremos muestras de $f(x)$ (distribuida de manera conjunta con $y$). Conocemos las condicionales $f(x|y)$ y $f(y|x)$.

- Se especifica un valor inicial para $Y'_0 = y'_0$. 

- Se obtiene apartir de las condicionales una sucesión de muestras para x e y:

$$
X'_j \sim f(x|Y'_j = y'_j)
$$
$$
Y'_{j+1} \sim f(y|X'_j = x'_j)
$$

## ¿Cómo funciona el muestrador de Gibbs? (ii)


- Obtenemos así una secuencia: $Y'_0, X'_0, Y'_1, X'_1,\cdots Y'_k, X'_k,$

- Resulta que bajo algunas condiciones generales, cuando $k \rightarrow \infty$, $X'_k$ es efectivamente una muestra de $f(x)$


## Aplicación I

- Tenemos X e Y que tienen distribuciones condicionales del tipo exponencial (restringidas al intervalo $(0,B)$:

$$
f(x|y) \propto y e^{-yx}, 0 < x < B < \infty \\
f(y|x) \propto x e^{-xy}, 0 < y < B < \infty 
$$


```{r cars, echo = TRUE}
summary(cars)
```

## Slide with Plot

```{r pressure}
plot(pressure)
```

